臺灣高等法院民事判決
109年度上易字第196號
上  訴  人  劉永昌  
訴訟代理人  孫世群律師
被 上訴 人  施勝藍  
上列當事人間請求損害賠償等事件，上訴人對於中華民國109年1
月22日臺灣士林地方法院108年度訴字第1150號第一審判決提起
上訴，本院於109年7月1日言詞辯論終結，判決如下：
    主      文
上訴駁回。
第二審訴訟費用由上訴人負擔。
    事實及理由
一、上訴人主張：兩造為同棟公寓鄰居，於民國106年7月28日晚
    間6時許，在臺北市○○區○○街00巷0號、4號住處5樓樓頂平台
    因細故發生爭執，被上訴人徒手攻擊伊，致伊受有左側下顎
    骨聯合與副骨聯合斷裂合併咬合不正之傷害（下稱系爭傷害
    ），並因此受有醫療費用新臺幣（下同）18萬9,198元、看
    護費用2萬7,500元、非財產上損害50萬元，共計71萬6,698
    元之損害。爰依民法第184條第1項前段、第193條第1項、第
    195條第1項前段規定，求為命被上訴人給付71萬6,698元，
    並加計自起訴狀繕本送達翌日起算之法定遲延利息等語（原
    審為上訴人敗訴之判決，上訴人不服，提起上訴。）。並於
    本院聲明：㈠原判決廢棄。㈡被上訴人應給付上訴人71萬6,69
    8元，及自起訴狀繕本送達翌日起至清償日止按週年利率5%
    計算之利息。
二、被上訴人則以：兩造係於106年7月28日發生本件傷害事件，
    上訴人迄至108年7月31日始提起本件訴訟，已罹於2年消滅
    時效。又當天係上訴人先用身體撞擊伊，並出重拳攻擊伊之
    眼睛，將伊推向女兒牆邊，伊係出於正當防衛始出拳，並無
    傷害上訴人之意圖，印象中僅打到上訴人之左手臂，上訴人
    所受系爭傷害非伊造成，係上訴人出拳毆打伊時因揮空自行
    撲倒所致等語，資為抗辯。並於本院聲明：上訴駁回。
三、兩造不爭執事項（見本院卷第134-135頁）：
    上訴人住於臺北市○○區○○街00巷0號5樓，被上訴人住於同棟
    公寓4號5樓，兩造為對門住戶之鄰居關係，於106年7月28日
    晚間6時許，在上開2號公寓5樓樓頂平台，兩造發生衝突，
    上訴人受有系爭傷害，被上訴人亦受有右眼挫傷併前房出血
    及右胸雙膝雙肘挫擦傷之傷害等情，為兩造所不爭執，並有
    國防醫學院三軍總醫院附設民眾診療服務處（下稱三軍總醫
    院）診斷證明書在卷可稽（見原審卷第15頁），堪信為真實
    。
四、上訴人主張其於106年7月28日晚間6時許，於兩造住處5樓樓
    頂平台遭被上訴人徒手攻擊，致其受有系爭傷害，並因此受
    有71萬6,698元之損害，其自得依民法第184條第1項前段、
    第193條第1項、第195條第1項前段規定，請求被上訴人負損
    害賠償責任等語，惟為被上訴人所否認，並執前詞置辯。是
    本件首應審究者為：上訴人主張被上訴人應負侵權行為之損
    害賠償責任，其請求權是否已罹於民法第197條第1項規定之
    2年消滅時效？經查：
　㈠按消滅時效，自請求權可行使時起算。因侵權行為所生之損
    害賠償請求權，自請求權人知有損害及賠償義務人時起，2 
    年間不行使而消滅，民法第128條前段、第197條第1項前段
    分別定有明文。次按時效完成後，債務人得拒絕給付，民法
    第144條第1項亦有明定。查上訴人係主張其於106年7月28日
    遭被上訴人徒手毆傷，而兩造為同棟公寓對門之鄰居，於系
    爭傷害事件發生時，上訴人即已知悉賠償義務人為被上訴人
    ，且依上訴人之三軍總醫院急診病歷及診斷證明書所載（見
    臺灣士林地方法院檢察署106年度他字第4144號卷第38-46頁
    、原審卷第15頁），可知上訴人於106年7月28日經送急診後
    於同日住院治療，於經醫師診療後即已確悉其傷勢狀況及受
    傷之具體位置，堪認上訴人於106年7月28日即已知悉所受損
    害及賠償義務人，揆諸前揭說明，本件侵權行為損害賠償之
    請求權時效應自106年7月28日開始起算，其遲至108年7月31
    日始提起本件訴訟請求被上訴人賠償，有民事起訴狀上所蓋
    收文章在卷足憑（見原審卷第9頁），顯已罹於侵權行為損
    害賠償請求權之2年時效期間。被上訴人據此抗辯上訴人之
    損害賠償請求權時效已完成而拒絕給付，自屬有據。
　㈡次按民法第128條所謂請求權可行使時，係指請求權人行使其
    請求權，客觀上無法律上之障礙而言，要與請求權人主觀上
    何時知悉其可行使無關。倘請求權人因疾病、權利人不在、
    權利存在之不知或其他事實上障礙，不能行使請求權者，則
    時效之進行不因此而受影響（最高法院106年度台上字第268
    1號判決意旨可資參照）。上訴人雖主張其住院至106年8月7
    日始出院，客觀上其於住院期間無法行使權利，且於同年8
    月12日提起告訴時方知被上訴人姓名，故請求權時效應自10
    6年8月8日或8月12日起算云云。惟上訴人於106年7月28日事
    發當時，已知悉侵害其權利之人為被上訴人，且兩造為對門
    鄰居關係，並非素不相識之人，本可具體特定本件賠償義務
    人及所受損害，已如前述，上訴人之損害賠償請求權自斯時
    起已處於可行使狀態，客觀上不存在法律上之障礙，並不因
    其住院或事後始知被上訴人全名之事實上障礙而受影響。是
    上訴人據此主張其請求權之消滅時效應自106年8月8日或8月
    12日起算云云，委不足取。
　㈢又所謂知有損害，即知悉受有何項損害，而對於損害額則無
    認識之必要，故以後損害額變更而於請求權消滅時效之進行
    並無影響（最高法院49年台上字第2652號判例意旨參照），
    而侵害行為造成被害人除最初損害外，繼續性漸次地發生其
    他損害（後遺症），各該損害之時效計算固然應以各該損害
    外顯而底定時起算，各自獨立計算其時效，惟如該損害並非
    由原損害繼續擴張後獨立形成，仍應視為與原損害同一，其
    所陸續衍生之損害賠償範圍，仍應由原損害發生時起算時效
    ，倘被害人於遭受侵害時已知損害發生，僅不確定該損害之
    範圍，仍無礙於時效之進行。上訴人主張其於106年7月28日
    急診住院，106年8月3日施行上下顎固定術，於106年8月7日
    身體狀況穩定出院，可知其至106年8月7日損害程度方呈現
    底定，故應以106年8月7日為上訴人請求權時效之起算點始
    為合理，且其就醫費用陸續發生，自不能以106年7月28日作
    為消滅時效之起算日云云。然上訴人於106年7月28日急診住
    院治療時即已知悉其因本件傷害事件發生系爭傷害，該時損
    害程度即已底定，其所請求之醫療費用18萬9,198元、看護
    費用2萬7,500元、非財產上損害50萬元等損害，均係基於其
    當日所受傷勢而發生，並非後續漸次獨立發生之後遺症所致
    ，至為灼然。揆諸前揭說明，應自其權利受侵害之日即106
    年7月28日起算請求權之消滅時效，至損害額之數額則於請
    求權消滅時效之進行並無影響。上訴人據此主張其損害程度
    至106年8月7日方呈現底定，就醫費用陸續發生，不能以106
    年7月28日作為消滅時效之起算日云云，不足憑採。
　㈣綜上所述，上訴人侵權行為損害賠償之請求權已罹於2年消滅
    時效，被上訴人已為時效抗辯，自得拒絕給付，上訴人請求
    被上訴人負侵權行為損害賠償責任，要屬無據。
五、從而，上訴人依民法第184條第1項前段、第193條第1項、第
    195條第1項前段規定，請求被上訴人給付上訴人71萬6,698
    元，及自起訴狀繕本送達翌日起至清償日止，按週年利率5％
    計算之利息，為無理由，不應准許。其假執行之聲請，亦失
    所附麗，應併予駁回。原審為上訴人敗訴之判決及駁回其假
    執行之聲請，核無不合。上訴意旨指摘原判決不當，求予廢
    棄改判，為無理由，應駁回其上訴。
六、本件事證已臻明確，兩造其餘之攻擊或防禦方法及所用之證
    據，經本院斟酌後，認為均不足以影響本判決之結果，爰不
    逐一論列，附此敘明。
七、據上論結，本件上訴為無理由，依民事訴訟法第449條第1項
    、第78條，判決如主文。
中　　華　　民　　國　　109 　年　　8 　　月　　5 　　日
                  民事第十二庭  
                      審判長法  官  陳秀貞
                            法  官  邱景芬
                            法  官  蔡世芳
正本係照原本作成。
不得上訴。
中　　華　　民　　國　　109 　年　　8 　　月　　5 　　日
  　　　　　　　　　　　　　書記官  何敏華